臺灣臺中地方法院民事判決
                                       109年度家繼訴68號
原      告  許香萍  
訴訟代理人  謝秉錡律師
複代理人    劉靜芬律師
複代理人    李秉哲律師（110年9月8日解除複委任）
被      告  行政院國軍退除役官兵輔導委員會台中市榮民服務
            處（即趙潤濤之遺產管理人）

法定代理人  關永忠  
訴訟代理人  邱麗雯  
            陳淑玲  
訴訟代理人  周釀束  
上列當事人間請求交付遺贈物事件，本院於民國110 年10月1日
言詞辯論終結，判決如下：
      主  文
一、原告之訴及假執行之聲請均駁回。
二、訴訟費用由原告負擔。
      理  由
壹、程序部分：
　　按現役軍人或退除役官兵死亡而無繼承人、繼承人之有無不
    明或繼承人因故不能管理遺產者，由主管機關管理其遺產；
    遺產管理辦法，由國防部及行政院國軍退除役官兵輔導委員
    會分別擬訂，報請行政院核定之，臺灣地區與大陸地區人民
    關係條例第68條第1 項、第3 項定有明文。又亡故退除役官
    兵遺產，除設籍於行政院國軍退除役官兵輔導委員會所屬安
    養機構者，由該安養機構為遺產管理人外；餘由設籍地輔導
    會所屬之退除役官兵服務機構為遺產管理人，退除役官兵死
    亡無人繼承遺產管理辦法第4 條亦有明文。查訴外人趙潤濤
    為退除役官兵，其於民國108 年10月14日死亡，然繼承人之
    有無現仍不明，或繼承人因故不能管理遺產，有趙潤濤之個
    人基本資料查詢結果（見本院卷第99頁）可佐，揆諸上開說
    明，被告為趙潤濤之法定遺產管理人。從而，原告以行政院
    國軍退除役官兵輔導委員會臺中市榮民服務處為被告，訴請
    交付趙潤濤之遺贈物，其當事人適格自無欠缺，合先敘明。
    至於法定遺產管理人，有執行遺囑及處理遺產之權限，縱使
    立遺囑人趙潤濤基於對於原告之信賴關係，以遺囑指定原告
    為遺產管理人，然依前述說明，臺灣地區與大陸地區人民關
    係條例第68條第1項之法定遺產管理人地位，係就臺灣地區
    現役軍人或退除役官兵遺產管理所為之特別規定，已不得再
    以遺囑另行指定遺產管理人，故立遺囑人趙潤濤指定原告為
    遺產管理人部分（見本院卷第21頁），已牴觸上開法律規定
    ，依民法第71條規定為無效，併此敘明。
貳、實體部分
一、原告主張：
  ㈠被繼承人趙潤濤於108 年10月14日死亡，遺有附表所示土地
    、建物及銀行存款。趙潤濤生前曾於105 年11月21日立有代
    筆遺囑（下稱系爭遺囑），將如附表各編號所示遺產遺贈給
    原告，然被告竟拒絕。爰依民法第1199、1179條第1項第4款
    規定，請求身為趙潤濤遺產管理人之被告依系爭遺囑內容，
    交付遺贈物給原告。
　㈡並聲明：⒈被告應給付原告新臺幣（下同）50萬元，及自本起
    訴狀送達被告翌日起至清償日止，按年息百分之五計算之遲
    延利息。⒉被告應將座落於如附表所示土地、建物移轉登記
    予原告。⒊如受有利判決，願供擔保請准為假執行。
二、被告抗辯：
　㈠不爭執系爭遺囑之真正。趙潤濤除附表所示土地、建物外，
    另遺有存款扣除善後殯葬費、代墊款等費用後，存款餘額為
    1,424,782元。而依據退除役官兵死亡無人繼承遺產管理辦
    法、作業程序、臺灣地區與大陸地區人民關係條例規定，雖
    於108年12月10日法院已為公示催告公告，該公示催告業於1
    10年2月11日屆滿，惟趙潤濤如有大陸地區繼承人，其大陸
    地區繼承人最高可請求200萬元，故趙潤濤之遺產須俟大陸
    地區繼承人繼承期限三年期滿即111年10月14日，查無大陸
    地區繼承人聲請繼承，被告始可交付趙潤濤之遺產。
　㈡並聲明：原告之訴駁回。
三、本院之判斷：　　
  ㈠查趙潤濤於108 年10月14日死亡，遺有存款、如附表所示土
    地、建物，現全數由被告保管中。又趙潤濤配偶已死亡及子
    女，父母均已死亡，尚有一名妹妹趙春香，為大陸地區人士
    等情，有趙潤濤個人基本資料查詢結果、歷次訪視資料紀錄
    、附表各編號所示土地、建物之第二類登記謄本可佐（見本
    院卷第23-26、99、239、241頁），並經被告陳明在卷（見
    本院卷第58頁），堪已認定。
　㈡按大陸地區人民繼承臺灣地區人民之遺產，應於繼承開始起
    三年內以書面向被繼承人住所地之法院為繼承之表示，逾期
    視為拋棄其繼承權。又按大陸地區人民繼承本條例施行前已
    由主管機關處理，且在臺灣地區無繼承人之現役軍人或退除
    役官兵遺產者，前項繼承表示之期間為4 年，臺灣地區與大
    陸地區人民關係條例第66條第1 項、第2 項定有明文。再按
    「遺產管理人對亡故退除役官兵之遺產，應詳予清查並妥慎
    處理」、「遺產管理人對亡故退除役官兵之遺產，應向其住
    所地之法院聲請對大陸地區以外之繼承人、債權人及受遺贈
    人分別依民法規定為公示催告」、「遺產管理人依規定移交
    大陸地區繼承或受遺贈人之遺產，應於本條例（按：指臺灣
    地區與大陸地區人民關係條例）第66條第1 項規定之表示繼
    承期間屆滿後辦理」，退除役官兵死亡無人繼承遺產管理辦
    法第5 、6 、7 條分別定有明文。揆諸上開之規定，被告本
    於遺產管理人之地位，應先為踐行搜尋被繼承人之繼承人及
    被繼承人所留遺產之清算程序後，且須於大陸地區繼承人聲
    明繼承期限屆滿，再由被繼承人所指定之遺囑執行人為遺囑
    之執行。查：
　　趙潤濤所遺留之如附表所示土地、建物，及存款已清點完畢
    ，且上開遺產在臺灣地區無人繼承之公示催告固經遺產管理
    人即被告依前揭法律規定向本院聲請108 年度司家催字第12
    0 號聲請公示催告，於108年12月10日公告，並經定1 年2 
    月公示催告期限屆滿，有本院家事法庭108年12月17日中院
    麟家惠108司家催120字第1080106334號通知書、本院公示催
    告公告可佐（見本院卷第81、83-85頁），並經被告陳明在
    卷（見本院卷第58頁）。但本院上開公示催告，僅係就遺贈
    人之大陸地區「以外」繼承人、債權人及受遺贈人為承認繼
    承、報明債權或陳明願受遺贈與否之公示催告而已，關於遺
    贈人即趙潤濤在大陸地區之繼承人殊不生公示催告效力。是
    被告雖已完成搜尋趙潤濤大陸地區以外之繼承人、債權人、
    受遺贈人及清算遺產等程序，然依臺灣地區與大陸地區人民
    關係條例第66條第1 項規定，趙潤濤之大陸地區繼承人向法
    院表示繼承之期間，應自趙潤濤死亡時之108 年10月14日起
    至111 年1 0月13日止，為期3 年，逾期視為拋棄繼承。是
    依前開管理辦法第7 條規定，在趙潤濤大陸地區繼承人表示
    繼承期間屆滿前，縱使原告與趙潤濤間就上開遺產有遺贈關
    係，然贈與物之數額或有無侵害特留分，並無從知悉，債權
    額並不確定，被告尚不能移交遺贈物。從而，原告現在訴請
    被告應將趙潤濤遺贈之上開遺產交付予原告，礙難採憑。
四、綜上所述，原告依系爭遺囑請求被告應給付原告50萬元，及
    自本起訴狀送達被告翌日起至清償日止，按年息百分之五計
    算之遲延利息；及被告應將如附表所示土地、建物移轉登記
    予原告，為無理由，應予駁回。原告之訴既經駁回，其假執
    行之聲請應併予駁回。
肆、訴訟費用負擔之依據：家事事件法第51條、民事訴訟法第78
    條。
中　　華　　民　　國　　110 　年　　10　　月　　22　　日
                  家事法庭    法  官  陳佩怡
以上正本係照原本作成。
如對本判決上訴，須於判決送達後20日內，向本院提出上訴狀，
同時表明上訴理由（須附繕本）。如委任律師提起上訴者，應一
併繳納上訴審裁判費。
中　　華　　民　　國　　110 　年　　10　　月　　22　　日
                              書記官   陳盟佳 
附表：
編號 遺產種類   遺 產名    稱 　 權利範圍 1 土地 臺中市○○區○○○段000地號土地 1/3 2 房屋 臺中市○○區○○○段000○號建物 1/1